臺灣高等法院臺南分院刑事判決　　　　 100年度上易字第45號
上訴人即被告　陳燕源
上列上訴人即被告因違反毒品危害防制條例案件，不服臺灣雲林
地方法院99年度易字第661號中華民國99年12月20日第一審判決
（起訴案號：臺灣雲林地方法院檢察署99年度毒偵字第1370號）
，提起上訴，本院判決如下：
    主  文
上訴駁回。
    理  由
一、按不服地方法院之第一審判決而上訴者，應向管轄第二審之
    高等法院為之。提起上訴，應以上訴書狀提出於原審法院為
    之。上訴書狀應敘述具體理由。第二審法院認為上訴書狀未
    敘述理由者，應以判決駁回之。刑事訴訟法361條第1項、第
    2 項、第350條及第367條前段分別定有明文。而所謂不服第
    一審判決之具體理由，必係依據卷內既有訴訟資料或提出新
    事證，指摘或表明第一審判決有何採證認事、用法或量刑等
    足以影響判決本旨之不當或違法，而構成應予撤銷之具體事
    由，始克當之（例如：依憑證據法則具體指出所採證據何以
    不具證據能力，或依憑卷證資料，明確指出所為證據證明力
    之判斷如何違背經驗、論理法則）；倘僅泛言原判決認定事
    實錯誤、違背法令、量刑失之過重或輕縱，而未依上揭意旨
    指出具體事由，或形式上雖已指出具體事由，然該事由縱使
    屬實，亦不足以認為原判決有何不當或違法者（例如：對不
    具有調查必要性之證據，法院未依聲請調查亦未說明理由，
    或援用證據不當，但除去該證據仍應為同一事實之認定），
    皆難謂係具體理由，俾與第二審上訴制度旨在請求第二審法
    院撤銷、變更第一審不當或違法之判決，以實現個案救濟之
    立法目的相契合，並節制濫行上訴（最高法院97年度台上字
    第892號刑事判決意旨參照）。
二、本件上訴意旨略以：被告於99年8月27日13時因案為警調查
    ，並自願同意採尿送驗。因適逢被告之母親冥誕週年，依民
    間習俗需準備相關祭祀儀式以為悼念，且被告家中尚有小孩
    需撫養，被告一時誤觸法網，後悔莫及，為此提起上訴，請
    求法官能從輕量刑，予被告自新機會云云。
三、原審認定被告有毒品危害防制條例第10條第2項之施用第二
    級毒品罪犯行，係依憑被告於原審審理時之自白，而被告於
    99年8月27日13時許，得其同意採尿送驗，經送往正修科技
    大學超微量研究科技中心檢驗之結果，確呈現甲基安非他命
    、安非他命陽性反應，此有雲林縣警察局虎尾分局毒品犯罪
    嫌疑人尿液採驗作業管制紀錄表1份、正修科技大學超微量
    研究科技中心99年9月21日濫用藥物尿液檢驗報告1份附卷可
    稽，足認被告前開自白核與事證相符，應堪採信。又被告前
    因施用毒品案件，先後裁定送觀察、勒戒後，均無繼續施用
    毒品之傾向，經臺灣雲林地方法院檢察署檢察官分別以87年
    度偵字第3258號及87年度偵字第5696號案件為不起訴處分確
    定。再因施用毒品案件，經起訴並戒治，由臺灣雲林地方法
    院以88年度易字第523號判處有期徒刑9月，經本院以88年度
    上易字第1420號判決駁回上訴確定，於90年2月25日執行完
    畢；強制戒治部分，於89年3月29日戒治期滿執行完畢。復
    因施用毒品案件，經臺灣雲林地方法院以92年度虎簡字第
    430號判處有期徒刑6月確定，於94年4月27日執行完畢。另
    被告最近一次仍因施用毒品案件，經原審法院以97年度易字
    第293號判處有期徒刑7月確定，於98年12月26日執行完畢，
    被告雖係於受觀察勒戒執行完畢後5年後，再犯本件毒品危
    害防制條例第10條第2項之罪，惟因5年內曾另再犯施用毒品
    罪名而屬3犯以上，應依法論科。又被告前受有期徒刑之執
    行完畢後，五年內故意再犯本件有期徒刑以上之罪，為累犯
    ，應依刑法第47條第1項規定加重其刑。復敘明審酌施用毒
    品行為的本質是藥物濫用、物質依賴，自殘性明顯，侵害性
    卻隱晦。是基於施用毒品的此一特性，毒品危害防制條例第
    10 條第1項、第2項的刑罰，就須與同條例第20條的保安處
    分比擬觀察，而不應與一般犯罪的刑罰等量齊觀。因此，施
    以一段期間的徒刑，藉以適度隔離毒品、戒除依賴，若量處
    有期徒刑6月以下，得易科罰金之結果，無法使被告與毒品
    隔離，且支出罰金之人可能是被告的親人，形同處罰了被告
    的親人。又被告前因施用毒品，經觀察勒戒、強制戒治、起
    訴科刑執行完畢後，猶犯同罪行，顯未能深切悔改並記取教
    訓，惟念及被告犯後坦承犯行，態度良好，自陳有工作等一
    切情狀，量處有期徒刑7月。從形式上觀察，原判決並無判
    決違背法令之情形存在。
四、按量刑之輕重，係屬事實審法院得依職權自由裁量之事項，
    苟以被告之責任為基礎，復已斟酌刑法第57條各款所列情狀
    而為刑之量定，復未逾越法定刑度，不容任意指為違法（最
    高法院96年台上字第7018號判決意旨參照）。經查，原判決
    已詳細記載其審酌科刑之一切情狀之理由，既未逾越法定刑
    度，又未濫用自由裁量之權限，刑度亦屬妥適，核無不當或
    違法之情形。被告上訴理由徒以原審量刑失之過重為由，而
    未具體指摘或表明原判決有何認定事實錯誤、違背法令或量
    刑等足以影響判決本旨之不當或違法，難謂已具體提出上訴
    理由。揆諸上開說明，本件上訴未敘述具體理由，其上訴不
    合法，應予駁回，並不經言詞辯論為之。
五、依刑事訴訟法第367條前段、第372條，判決如主文。
中    華    民    國   100    年    1     月    20    日
                  刑事第六庭  審判長法  官  董武全
                                    法  官  賴純慧
                                    法  官  林英志
以上正本證明與原本無異。
不得上訴。
                                    書記官  邱如
中    華    民    國   100    年    1     月    20    日